臺灣宜蘭地方法院刑事判決　　　　　　　 99年度易字第505號
公　訴　人　臺灣宜蘭地方法院檢察署檢察官
被　　　告　李志文
上列被告因犯詐欺案件，經檢察官提起公訴（99年度偵字第3713
號、第4163號），本院判決如下：
    主  文
李志文幫助犯詐欺取財罪，處有期徒刑陸月，如易科罰金，以新
臺幣壹仟元折算壹日。
    犯 罪 事 實
一、李志文預見以自己名義申請之金融機構帳戶之存摺、提款卡
    及密碼交予他人使用，可被詐騙集團用於供被詐騙之人匯款
    之用，竟仍基於幫助他人詐欺取財之不確定故意，於99年6
    月18日前之某日，在不詳地點，將其所有之中華郵政股份有
    限公司壯圍郵局帳號00000000000000008號帳號之存摺、提
    款卡及密碼交予真實姓名年籍不詳之詐騙集團成員使用，以
    此方式幫助該詐騙集團成員詐騙財物，該真實姓名年籍不詳
    之詐騙集團成員即基於為自己不法所有之意圖，於附表所示
    之時間、地點，以附表所示之方式施用詐術，使附表所示之
    被害人陷於錯誤，而依指示匯款至上開帳戶內。嗣經發覺受
    騙，始報警查獲。
二、案經方雅瑩、盧芳盈、羅勝龍、余怡青、張天宇訴由宜蘭縣
    政府警察局礁溪分局報請臺灣宜蘭地方法院檢察署檢察官偵
    查起訴。
    理  由
壹、證據能力部分：
    按被告以外之人於審判外之言詞或書面陳述，除法律有規定
    者外，不得作為證據，刑事訴訟法第159條第1項定有明文。
    查本件證人方雅瑩、盧芳盈、羅勝龍、洪士哲、曾漢煒、余
    怡青、王俊融、張天宇、曾裕佑於警詢之供述，雖屬被告以
    外之人於審判外之陳述，惟被告於本院調查證據時，已知有
    同法第159條第1項不得為證據之情形，而未於言詞辯論終結
    前聲明異議，依同法第159條之5第2項之規定，視為有同條
    第1項之同意，本院審酌上開證人之言詞陳述作成時之情況
    ，認為適當，爰依同法第159條之5第1項之規定認有證據能
    力，合先敘明。
貳、實體部分：
一、被告固坦認上開帳戶之存摺、提款卡為其所申辦使用等情不
    諱，惟矢口否認有何幫助詐欺之犯行，辯稱：提款卡係在99
    年5月底時在新竹境福街搬家時丟掉的云云。經查：
（一）上開犯罪事實，業據被害人方雅瑩、盧芳盈、羅勝龍、洪
      士哲、曾漢煒、余怡青、王俊融、張天宇、曾裕佑於警詢
      時指述甚詳，並有中華郵政股份有限公司開戶資料、自動
      櫃員機交易明細表、台幣活存明細表、匯款執據、匯豐銀
      行交易明細表、板信商業銀行陽明分行存摺及交易明細表
      、雅虎奇摩拍賣網頁資料、家樂福電信股份有限公司、通
      聯調閱查詢單在卷可稽，自堪信為真實。
（二）被告雖辯稱其存摺及提款卡係在99年5月底搬家時遺失而
      未交付予他人幫助詐欺云云，然查，依該帳戶客戶交易明
      細清單所示，於99年6月9日、6月11日、6月17日亦分別有
      提領1千元、2千元及100元之資料，而被告自承於99年6月
      17日所提領之100元，係為其所親領等情在卷（見本院卷
      第54頁筆錄），則若被告上開存摺及提款卡已與99年5月
      底遺失，則其如何於99年6月17日再度使用上開帳戶提領1
      00元之現金？其所辯已與事實不符，尚難採信為真實。且
      依上開帳戶之交易明細資料可知，該帳戶自97年4月間開
      立後，每月均有繳納健保費、年金保險及現金存入及提款
      之資料，使用次數甚為頻繁，則被告若果於99年5月底遺
      失，以該帳戶使用之密集程度而言，自不可能不知該帳戶
      已經遺失，何以均未報案遺失？況被告於99年6月17日於
      帳戶餘額僅剩下147元時，更提領出現金100元，於帳戶餘
      額僅剩41元之狀況下，其帳戶即於當日遭詐騙集團使用，
      而被告卻未立即報警或向金融機構申報遺失停用，其所為
      實悖離常情，足見其所為辯解，顯係卸責之詞，不足採信
      。參以現行詐欺集團或非法行騙之人，多以蒐購或使用人
      頭帳戶作為出入帳戶，再以提款卡提領詐騙所得，藉以逃
      避檢警之追緝，此為一般社會大眾所周知之事，而詐欺集
      團或非法行騙之人欲以提款卡提領詐騙所得，必當知悉提
      款卡之密碼，否則無法取款，則苟詐欺集團或非法行騙之
      人所取得之帳戶資料與所使用之存摺、提款卡，來源並不
      確定，亦即並非經原申辦人同意下所取得者，實施詐騙之
      人若在遂行詐騙行為且造成被害人陷於錯誤而依指示匯入
      款項後，突遭所使用之帳戶申辦人凍結帳戶抑或掛失止付
      ，則將如何提領詐騙所得款項？故倘以使用他人帳戶資料
      作為詐騙行為之出入帳戶者，衡情斷無可能任意使用撿拾
      所得抑或來源不明之帳戶供作詐騙工具，至屬灼然，故被
      告空言辯稱上開帳戶之存摺、提款卡遺失云云，實不足採
      ，被告確有將上開郵局帳戶之存摺、提款卡及密碼交予真
      實姓名年籍不詳之人使用等情，堪以認定。
（三）再查金融機構之帳戶為個人理財之工具，為便利大眾使用
      之理財工具，目前對於申請開設金融帳戶並未設有任何特
      殊限制，一般民眾皆能自由申請開戶，並得同時在不同金
      融機構申請多數存款帳戶使用，殊無使用他人帳戶之必要
      ，被告為成年人對於上開事項自無不知之理，則其對交付
      己身開立之存摺、提款卡予他人後，即可預見或將幫助詐
      騙之人得以使用其申辦之帳戶作為實施詐欺等財產犯罪之
      不法犯行，竟仍交付其開立之上開郵局帳戶之存摺、提款
      卡及密碼予真實姓名年籍不詳之成年人，使該名真實姓名
      年籍不詳之成年人利用其提供之提款卡遂行詐欺取財之犯
      行，自非違背其本意，其主觀上具有幫助他人遂行詐欺犯
      罪之未必故意存在。綜上所述，本件事證已臻明確，被告
      犯行堪以認定，應予依法論科。
二、核被告所為，係犯刑法第30條第1項、第339條第1項之幫助
    詐欺取財罪。被告交付提款卡予真實姓名年籍不詳之人之一
    幫助行為，幫助詐欺集團成員利用該帳戶詐騙被害人方雅瑩
    、盧芳盈、羅勝龍、洪士哲、曾漢煒、余怡青、王俊融、張
    天宇、曾裕佑多人，係以一行為觸犯數罪名，為想像競合犯
    ，應從一重處斷。又被告之行為僅止於幫助，依刑法第30條
    第2項之規定，按正犯之刑減輕之。爰審酌被告提供金融帳
    戶存摺、提款卡及密碼予真實年籍姓名不詳之成年人使用，
    影響社會正常交易安全，使犯罪追查趨於複雜，間接助長詐
    騙犯罪，及其帳戶遭使用，而被詐騙之人數達9人，其犯罪
    所生危害非輕，及其素行、犯罪動機、目的、手段、智識程
    度及造成被害人財產法益、社會整體金融體系之侵害程度等
    一切情狀，量處如主文所示之刑，並諭知易科罰金之折算標
    準。
據上論斷，應依刑事訴訟法第299條第1項前段，刑法第30條、第
339條第1項、第55條、第41條第1項前段，刑法施行法第1條之1
第1項、第2項前段，判決如主文。
本案經檢察官劉惟宗到庭執行職務。
中    華    民    國   100    年    3     月    16    日
                  刑事第三庭  審判長法  官  黃永勝
                                    法  官  陳映佐
                                    法  官  鄭貽馨
以上正本證明與原本無異。
如不服本判決應於收受送達後十日內向本院提出上訴書狀，並應
敘述具體理由；其未敘述上述理由者，應於上訴期間屆滿後二十
日內向本院補提理由書(均須按他造當事人之人數附繕本)「切勿
逕送上級法院」。
                                    書記官  高雪琴
中    華    民    國   100    年    3     月    16    日
附表
┌──┬─────┬───┬─────────┐
│編號│犯罪時間  │被害人│犯罪方式          │
│    │          │      │                  │
├──┼─────┼───┼─────────┤
│  1 │99年6月18 │方雅瑩│詐騙集團於99年6月1│
│    │日晚間7時4│      │8日中午12時許，在 │
│    │1分許     │      │雅虎奇摩拍賣網站上│
│    │          │      │刊登欲出售冰箱一台│
│    │          │      │之訊息，致使被害人│
│    │          │      │陷於錯誤而下標購買│
│    │          │      │；於同日晚間7時41 │
│    │          │      │分許，依詐騙集團人│
│    │          │      │員指示以自動櫃員機│
│    │          │      │匯款新臺幣（下同）│
│    │          │      │11,000元至李志文所│
│    │          │      │有壯圍郵局帳號7000│
│    │          │      │000000000000號帳戶│
│    │          │      │內。              │
├──┼─────┼───┼─────────┤
│  2 │99年6月18 │盧芳盈│詐騙集團於99年6月1│
│    │日上午12時│      │8日上午11時許，在 │
│    │15分許    │      │雅虎奇摩拍賣網站上│
│    │          │      │刊登欲出售旅遊住宿│
│    │          │      │禮券之訊息，致使被│
│    │          │      │害人盧芳盈陷於錯誤│
│    │          │      │而下標購買；於同日│
│    │          │      │中午12時15分許，依│
│    │          │      │詐騙集團人員指示，│
│    │          │      │以自動櫃員機匯款10│
│    │          │      │,000元至李志文所有│
│    │          │      │上開壯圍郵局帳戶內│
│    │          │      │。                │
├──┼─────┼───┼─────────┤
│  3 │99年6月18 │羅勝龍│詐騙集團於99年6月1│
│    │日下午1時5│      │7日晚間11時30分許 │
│    │6分許     │      │，在EYNY伊莉論壇二│
│    │          │      │手交易網站上刊登欲│
│    │          │      │出售APPLE iphone手│
│    │          │      │機之訊息，致使被害│
│    │          │      │人羅勝龍陷於錯誤而│
│    │          │      │下標購買；於99年6 │
│    │          │      │月18日下午1時56分 │
│    │          │      │許，依詐騙集團人員│
│    │          │      │指示，以自動櫃員機│
│    │          │      │匯款10,000元至李志│
│    │          │      │文所有上開壯圍郵局│
│    │          │      │帳戶內。          │
├──┼─────┼───┼─────────┤
│  4 │99年6月18 │洪士哲│詐騙集團於99年6月1│
│    │日下午2時3│      │8日某時，在雅戶奇 │
│    │9分許     │      │摩拍賣網站上刊登欲│
│    │          │      │出售沙發之訊息，致│
│    │          │      │使被害人洪士哲陷於│
│    │          │      │錯誤而下標購買；於│
│    │          │      │同日下午2時39分許 │
│    │          │      │，依詐騙集團人員指│
│    │          │      │示，以自動櫃員機匯│
│    │          │      │款5,000元至李志文 │
│    │          │      │所有上開壯圍郵局帳│
│    │          │      │戶內。            │
├──┼─────┼───┼─────────┤
│  5 │99年6月18 │曾漢煒│詐騙集團於99年6月1│
│    │日        │      │8日下午3時許，在雅│
│    │          │      │虎奇摩拍賣網站上刊│
│    │          │      │登欲出售wii遊戲機 │
│    │          │      │之訊息，致使被害人│
│    │          │      │曾漢煒陷於錯誤而下│
│    │          │      │標購買；依詐騙集團│
│    │          │      │人員指示，匯款5,00│
│    │          │      │0元至李志文所有上 │
│    │          │      │開壯圍郵局帳戶內。│
├──┼─────┼───┼─────────┤
│  6 │99年6月18 │余怡青│詐騙集團於99年6月1│
│    │日下午3時5│      │8日上午10時30分許 │
│    │4分許     │      │，在雅虎奇摩拍賣網│
│    │          │      │站上刊登欲出售日立│
│    │          │      │電冰箱一台之訊息，│
│    │          │      │，致使被害人余怡青│
│    │          │      │陷於錯誤而下標購賣│
│    │          │      │；於同日下午3時54 │
│    │          │      │分許，依詐騙集團人│
│    │          │      │員指示，匯款2,300 │
│    │          │      │元至上開李志文所有│
│    │          │      │壯圍郵局帳戶內。  │
├──┼─────┼───┼─────────┤
│  7 │99年6月18 │王俊融│詐騙集團於99年6月1│
│    │日下午4時4│      │8日下午4時34分許，│
│    │2分許     │      │在雅虎奇摩拍賣網站│
│    │          │      │上刊登欲出售滾筒洗│
│    │          │      │衣機一台之訊息，致│
│    │          │      │使被害人王俊融陷於│
│    │          │      │錯誤而下標購買；於│
│    │          │      │同日下午4時42分許 │
│    │          │      │，依詐騙集團人員指│
│    │          │      │示，匯款8,200元至 │
│    │          │      │上開李志文所有壯圍│
│    │          │      │郵局帳戶內。      │
├──┼─────┼───┼─────────┤
│  8 │99年6月18 │張天宇│詐騙集團於99年6月1│
│    │日下午7時1│      │8日某時，在EYNY伊 │
│    │1分許     │      │莉論壇拍賣網站上刊│
│    │          │      │登欲出售華碩筆記型│
│    │          │      │電腦一台之訊息，致│
│    │          │      │使被害人張天宇陷於│
│    │          │      │錯誤而下標購買；於│
│    │          │      │同日晚間7時11分許 │
│    │          │      │，依詐騙集團人員指│
│    │          │      │示，以自動櫃員機匯│
│    │          │      │款4,000元至上開李 │
│    │          │      │志文所有壯圍郵局帳│
│    │          │      │戶內。            │
├──┼─────┼───┼─────────┤
│  9 │99年6月18 │曾裕祐│詐騙集團於99年6月1│
│    │日上午10時│      │8日某時，在雅虎奇 │
│    │許        │      │摩拍賣網站上刊登欲│
│    │          │      │出售電視櫃之訊息，│
│    │          │      │致使被害人曾裕祐陷│
│    │          │      │於錯誤而下標購買；│
│    │          │      │於同日上午10時許，│
│    │          │      │依詐騙集團人員指示│
│    │          │      │，匯款6,500元至上 │
│    │          │      │開李志文所有壯圍郵│
│    │          │      │局帳戶內。        │
└──┴─────┴───┴─────────┘
附錄本案論罪科刑法條全文：
中華民國刑法第339條第1項
意圖為自己或第三人不法之所有，以詐術使人將本人或第三人之
物交付者，處5年以下有期徒刑、拘役或科或併科1千元以下罰金
。